臺灣基隆地方法院基隆簡易庭民事判決
110年度基簡字第1141號
原      告  鄭世達  

被      告  溫師傅食品有限公司

法定代理人  許秀美  
訴訟代理人  謝宇森  
被      告  王鳳台  

上列當事人間因過失傷害案件，原告提起刑事附帶民事訴訟請求
侵權行為損害賠償，經本院刑事庭以110年度交附民字第9號裁定
移送而來，本院於民國111年4月7日言詞辯論終結，判決如下：
    主  文
被告應連帶給付原告新臺幣（下同）103萬9,314元，及自111年3
月4日起至清償日止，按年息5%計算之利息
原告其餘之訴駁回。
訴訟費用7,050元，由被告連帶負擔3,553元，餘由原告負擔。
本判決得假執行。但被告如以103萬9,314元為原告預供擔保，得
免為假執行。
原告其餘假執行之聲請駁回。 
    事實及理由
一、原告起訴主張略以：被告王鳳台係受雇於被告溫師傅食品有
    限公司（下稱溫師傅公司）之員工，其於109年9月23日上午
    ，駕駛被告溫師傅公司所有之車牌000-0000號營業用小貨車
    （下稱系爭小貨車），由台62線西向內側車道往大武崙方向
    行駛，同日上午7時20分許，行駛至台62線西向7.4公里處時
    ，本應注意車前狀況，與前車保持安全車距，以隨時採取必
    要安全措施，而依當時天候晴、日間自然光線、路面乾燥無
    缺陷、視距良好情形並無不能注意之情事，詎被告王鳳台因
    精神不濟疏未注意前方之車輛因塞車停止於道路中，致未減
    速停車，不慎自後追撞由原告所駕駛之車牌000-0000號自用
    小客車（下稱原告車輛），原告車輛因受來自後方車輛之強
    力追撞，乃往前推撞訴外人鐘士傑所駕之車牌0000-00號自
    用小客車，再連續往前推撞訴外人張憲文所駕之車牌000-00
    00號、訴外人葛佳琪所駕之車牌000-0000號自用小客車，使
    直接受到追撞之原告受有右肺挫傷、右側第4至7根肋骨骨折
    、右額部眉毛撕裂傷約7公分等傷害。故依侵權行為之法律
    關係，請求被告王鳳台、溫師傅公司連帶賠償醫療費用1萬0
    ,202元、以每日1,800元計算91日之看護費用16萬3,800元、
    以日薪2,300元計算176日無法工作之薪資損失40萬4,800元
    、以每日600元計算254日之代步車租用費15萬2,400元、原
    告車輛損失36萬元、車輛拖吊費4,500元、以每日500元計算
    254日之車輛保管費12萬7,000元及永久性顏面創傷暨精神慰
    撫金80萬元，共計202萬2,702元等語，故請求法院判決：被
    告應連帶給付原告202萬2,702元，及自本院111年3月3日言
    詞辯論期日翌日起至清償日止，按年息5%計算之利息；另陳
    明願供擔保請准宣告假執行。
二、被告王鳳台答辯：對本件車禍事故之發生有過失沒有意見。
    只要原告提出相關的醫療費用收據，對醫療費用即不爭執；
    原告車輛已報廢，請求以購入價折舊計算；對看護日期不爭
    執，但請原告說明半日看護還是全日看護等語，並請求法院
    判決駁回原告之訴。
三、被告溫師傅公司答辯：對刑事判決認定之犯罪事實沒有意見
    ，不爭執被告溫師傅公司應依民法第188條負損害賠償責任
    及醫療費用1萬0,202元、拖吊費4,500元部分。至看護費用
    部分，對診斷證明書所載住院及出院後3個月期間需專人照
    護不爭執，惟出院後期間應以半日看護行情即每日1,200元
    計價為適當；原告為自由工作接案者，非緯固工程有限公司
    （下稱緯固公司）之員工，應以勞保投保資料或基本工資為
    計算工作損失標準；又原告於需看護及休養期間，應無租用
    代步車之必要；原告就車輛毀損所受損害，僅能請求以金錢
    賠償其車於事故發生時之實際價值，而該車於107年12月之
    購入價為43萬元，至109年9月已使用1年10月，依固定資產
    折舊率計算市值僅18萬7,896元；原告車輛長期停於修車廠
    ，僅出於其主觀上考慮而非客觀上之必要，自不應將其考慮
    期間之費用加諸於被告；原告請求精神慰撫金80萬元過高。
    又原告已受領強制汽車責任保險金4萬3,688元，自應扣減等
    語，故請求法院判決駁回原告之訴，如受不利判決願供擔保
    ，請准宣告免為假執行。
四、本院之判斷： 
　㈠根據本院調閱本院110年度交易字第15號刑事卷宗（含臺灣基
    隆地方檢察署109年度偵字第6817號偵查卷宗〈下稱偵卷〉）
    ，被告王鳳台於上開時、地駕駛系爭小貨車，因疏未注意前
    方道路壅塞、車輛靜止之狀況，未與前車保持隨時可以煞停
    之距離，致煞車不及追撞前方之原告車輛，造成原告受有上
    開傷害，被告王鳳台之前開行為業經本院刑事庭判處王鳳台
    因過失傷害人，處拘役55日，如易科罰金，以1,000元折算1
    日，嗣檢察官提起上訴，經臺灣高等法院110年度交上易字
    第318號刑事判決駁回上訴而告確定，為兩造所不爭執，且
    被告王鳳台亦不爭執對本件車禍事故之發生有過失，應負過
    失侵權行為損害賠償責任，被告溫師傅公司亦不爭執其應就
    受僱人王鳳台之過失侵權行為負賠償責任，依民法第184條
    第1項前段、第188條第1項前段規定（見附錄1、2），原告
    請求被告王鳳台、溫師傅公司應對其所受損害連帶負賠償責
    任，自屬有據。
　㈡以下依民法第193條第1項、第195條第1項前段規定（見附錄3
    、4），就原告請求賠償之項目及金額分別認定如下： 
　⒈醫療費用、車輛拖吊費：
　　原告主張因本件事故支出醫療費用1萬0,202元及原告車輛拖
    吊費4,500元，並提出長庚醫療財團法人基隆長庚紀念醫院
    （下稱基隆長庚醫院）住、門診費用收據及悍車汽車企業有
    限公司（下稱悍車公司）估價單為證（詳本院卷第111-129
    頁、本院110年度交附民字第9號卷〈下稱附民卷〉第29頁），
    且為被告所不爭執，故原告請求賠償醫療費用1萬0,202元、
    車輛拖吊費4,500元，均應准許。
　⒉看護費用：
　　原告主張因本件事故委請朋友看護，請求以每日1,800元計
    算91日之全日看護費用16萬3,800元，被告溫師傅公司固不
    爭執住院及出院後3個月期間需專人照護，然辯稱出院休養
    期間應以半日看護每日1,200元計算等語。觀諸基隆長庚醫
    院109年10月20日診斷證明書醫囑欄記載，病患曾於109年9
    月23日8：31～14：00至本院急診治療，接受傷口清創縫合手
    術，同日入住普通病房，109年9月29日出院，住院中有請看
    護，出院後需休養3個月需專人照護等語（詳附民卷第19頁
    ），參酌原告所受傷勢為「右肺挫傷、右側第4至7根肋骨骨
    折、右額部眉毛撕裂傷約7公分」，足認原告於住院期間確
    有專人全日看護之需要；至出院後休養3個月期間，考量原
    告四肢並未受傷，肋骨骨折部分亦未開刀進行手術，衡以三
    軍總醫院創傷性肋骨骨折衛教資料所載「肋骨骨折大部份不
    需手術治療，肋骨會自行生長癒合，約需2到3個月時間」等
    情，堪認原告出院後休養3個月期間應僅需他人半日照護，
    故被告溫師傅公司所辯，尚非無據。又原告主張以每日1,80
    0元計算全日看護費、被告認半日看護行情為每日1,200元，
    均無不合，是原告請求之看護費用於12萬0,600元（計算式
    ：1,800元/日×7日＋1,200元/日×90日＝120,600元）範圍內，
    為有理由，逾此部分之請求，則屬無據。
　⒊無法工作之薪資損失：
　⑴原告主張事故時在緯固公司工作，非固定員工，日薪2,300元
    ，1個月約5萬多元，有時會跟公司預支現金，依業界慣例以
    最低薪資加入新北市水電裝置業職業工會投保，故應依日薪
    2,300元計算176日無法工作之損失共40萬4,800元，被告溫
    師傅公司辯稱原告自109年2至7月皆無相關薪資資料，應以1
    09年度勞保投保資料及基本工資每月2萬3,800元為計算標準
    。據緯固公司於111年2月16日陳報本院稱，原告於108年11
    月任職本公司工程部技師，負責本公司所承攬機電工程之現
    場工地工務，日薪2,300元，屬臨時工性質，非專職於本公
    司等語（詳本院卷第89頁），佐以原告所提出之存摺內頁明
    細所示，109年1月緯固公司分別匯入4萬4,070元、2萬6,170
    元、109年1月22日至7月11日因彙總登摺而無資料，原告主
    張多有向緯固公司借支款項。另原告自110年5月17日起於正
    明泰水電工程行工作，其存摺內頁明細顯示，正明泰水電工
    程行於110年6月4日匯入2萬9,900元、7月5日匯入5萬7,500
    元、8月5日匯入6萬2,100元、9月3日匯入5萬8,650元、10月
    5日匯入5萬2,900元、11月5日匯入5萬4,050元、12月6日匯
    入5萬9,800元、111年1月5日匯入5萬9,800元、1月26日匯入
    5萬5,200元（詳本院卷第141-153頁），足認原告主張其日
    薪為2,300元，尚非無據。
　⑵再據基隆長庚醫院109年10月20日診斷證明書醫囑欄記載，病
    患於109年9月29日出院，住院中有請看護，出院後需休養3
    個月需專人照護，不宜工作；109年12月15日診斷證明書醫
    囑欄記載，原告現開始仍需休養2個月不宜工作；110年3月8
    日診斷證明書醫囑欄記載，原告現開始仍需休養2個月不宜
    粗重工作等語（詳附民卷第19-23頁），考量原告為機電技
    師，先後於機電工程之現場或水電行任職，並非從事單純粗
    重工作，而原告亦自陳「（問：原告有無持續至基隆長庚醫
    院復健治療？）一直看到110年3月8日，因醫生告知神經部
    分能好就會好，不能好就不會好，所以就沒有再繼續看了」
    （詳本院卷第173頁），是本院認原告因本件車禍受傷須休
    養而無法工作之期間，應自109年9月23日事故起至110年2月
    14日止，該期間扣除例假、休息日及國定假日之勞工正常工
    作日共99日（計算式：7＋19＋21＋23＋20＋9＝99），在通常情形
    下，原告得於上開期日從事機電技師工作獲得報酬，故原告
    主張無法工作所受之薪資損失於22萬7,700元（計算式：2,3
    00元/日×99日＝227,700元）範圍內，為有理由，超過部分之
    請求，即無所據。
　⒋原告車輛損失：
　　按「負損害賠償責任者，除法律另有規定或契約另有訂定外
    ，應回復他方損害發生前之原狀」、「不法毀損他人之物者
    ，被害人得請求賠償其物因毀損所減少之價額」，民法第21
    3條第1項、第196條定有明文。而損害賠償之目的既在於回
    復原狀，則被害人得請求賠償之範圍（金額），自不得逾越
    其所受損害之範圍（金額），是被害人得請求之金額，自應
    限縮至該物在受損時之應有價值，始符損害填補之本旨。原
    告主張原告車輛受損估修要50多萬元，現已報廢，依國內權
    威雜誌車訊上所載之中古車行情請求36萬元，被告溫師傅公
    司辯稱應依購入價43萬元扣除事故時折舊之市值18萬7,896
    元計算。經查，原告車輛係於102年10月出廠，為原告於107
    年12月以43萬8,000元購入之中古車，有臺北市區監理所基
    隆監理站車輛異動登記書、中古汽車（介紹買賣）合約書及
    行車執照可考（詳本院卷第137-139頁、偵卷第105頁），原
    告雖主張原告車輛之行情為36萬元，然並無原告所稱原告車
    輛事故時之中古市價36萬元之相關資訊，本院依職權自網路
    搜尋查得與原告車輛相同廠牌、型式、年份、排氣量之中古
    車價約31.1至35.1萬元間，有中華民國汽車鑑價協會CarP汽
    車鑑價網、abc好車網等資料在卷可稽，酌以原告所提《進鑑
    價師》車業專用2020年10至11月雙月刊載有同年份類似車款
    之市價（詳本院卷第83-88頁），可推估原告車輛事故時行
    情約31至33萬元間，故認原告車輛損壞所受損害，應以32萬
    元計算為妥適，逾此金額之請求，即屬無據，應予駁回。
　⒌代步車租用費：
　　原告主張自109年10月17日至110年5月31日向友人租車供看
    護使用，幫原告採買日常用品，以每日600元計算254日之代
    步車租用費15萬2,400元，並提出汽車借用支出證明單為憑
    。然查原告於本件車禍後已委請朋友即其未婚妻看護，並得
    向被告請求自事故起至出院後3個月間之親屬看護費用，原
    告實無再行租車供看護使用之法律上義務，原告此部分請求
    ，顯屬重複，況原告車輛因本件事故毀損而減少之價值，既
    已由原告向被告請求該中古車市價而獲填補，自難將其租車
    費用列為原告所受之損害範圍。故原告請求代步車租用費，
    核屬無據，應予駁回。
　⒍車輛保管費：
　　原告主張原告車輛自事故後停放於悍車公司保管，致生每日
    500元共230日之停車保管費計11萬5,000元，並提出悍車公
    司估價單為憑。查原告車輛於事故當時已拖吊至悍車公司，
    嗣經該公司評估修理費用為51萬5,590元，而原告於本院111
    年3月3日言詞辯論期日自陳「我是一直在等保險公司的訊息
    ，所以才一直沒有去報廢」（詳本院卷第101頁），顯見原
    告自身遲未決定是否進行修繕，而將原告車輛停置於修理廠
    長達7個月餘，如原告不欲修繕該車，本無停放於修理廠之
    必要，原告怠於將該車進行修復或報廢，僅消極交由修理廠
    保管，進而衍生之保管費用，核與被告王鳳台之侵權行為間
    無相當因果關係，是該保管費用非屬必要支出，原告此部分
    之請求，即無理由，不應准許。
　⒎永久性顏面創傷暨精神賠償：
　　原告主張因本件事故致右上額頭破相，時不時感覺刺激、不
    舒服及疼痛，此無法治癒的神經問題造成生活很大的困擾，
    故請求永久性顏面創傷暨精神賠償80萬元。查原告因本件車
    禍致右肺挫傷、右側第4至7根肋骨骨折、右額部眉毛撕裂傷
    約7公分等傷害，急診縫合後住院7天治療觀察，嗣經診斷右
    側前額臉部及感覺神經麻痺、右臉疤痕6公分，有基隆長庚
    醫院110年1月12日診斷證明書為據（詳附民卷第25頁），然
    該診斷證明書醫囑僅記載「未來可能需要疤痕重建及神經重
    建手術」，就後續治療部分，原告亦自陳看到110年3月8日
    ，因醫生告知神經部分能好就會好，不能好就不會好，所以
    就沒有再繼續看了（詳本院卷第173頁），足認原告並未積
    極就醫，亦未舉證有預為請求後續醫療費用之必要暨其費用
    額，自不足認定原告受有「永久性顏面創傷」，然原告既受
    有上開傷害，其肉體及精神上承受相當之痛苦，自得請求被
    告賠償精神慰撫金。又慰撫金之數額究竟若干為適當，應斟
    酌兩造身份、地位、經濟狀況、加害程度及其他各種情形，
    為審判之依據。本院審酌本件車禍事故之發生完全肇因於被
    告王鳳台駕車疏未注意車況之緣由、原告所受傷勢與復原情
    形，並兼衡兩造之學歷、經歷、所得收入、現職、經濟狀況
    、營業收入等一切情狀，認原告得請求被告賠償之精神慰撫
    金，應以40萬元為適當。
　⒏承上，原告因本件事故所受損害為108萬3,002元（計算式：
　　醫療費用1萬0,202元＋車輛拖吊費4,500元＋看護費用12萬0,6
    00元＋薪資損失22萬7,700元＋原告車輛損失32萬元＋精神慰撫
    金40萬元＝108萬3,002元）。
  ㈢末按「保險人依本法規定所為之保險給付，視為被保險人損
    害賠償金額之一部分；被保險人受賠償請求時，得扣除之」
    ，強制汽車責任保險法第32條定有明文。查原告已受領強制
    汽車責任保險理賠金4萬3,688元，有被告溫師傅公司所提兆
    豐產物保險股份有限公司車險理賠計算書為憑（詳本院卷第
    167頁），故經扣除後，原告得請求被告賠償之金額為103萬
    9,314元（計算式：108萬3,002元－4萬3,688元＝103萬9,314
    元）。
五、綜上所述，原告依侵權行為損害賠償請求權之法律關係，請
    求被告連帶給付103萬9,314元及自111年3月4日起至清償日
    止，按年息5%計算之利息，為有理由，應予准許；至逾此範
    圍之請求，即屬無據，應予駁回。
六、本件事證已臻明確，兩造其餘攻擊防禦方法及所提出之各項
    證據資料，均經本院詳細斟酌，而認定不會影響本判決的結
    果，爰不予以一一論列。
七、本件係刑事附帶民事訴訟，而由本院刑事庭移送民事庭者，
    依法本不需徵收裁判費，惟原告尚請求租車費用、車輛財損
    、拖吊費及保管費共64萬3,900元，應徵收第一審裁判費7,0
    50元，故以該部分雙方勝敗比例，命被告連帶負擔訴訟費用
    3,553元（計算式：324,500/643,900×7,050元＝3,553元，元
    以下四捨五入），餘由原告負擔。
八、本判決原告勝訴部分，屬適用簡易訴訟程序所為被告敗訴之
    判決，依民事訴訟法第389條第1項第3款規定，應依職權宣
    告假執行，並依同法第392條第2項規定，宣告被告預供相當
    之擔保金額後，得免為假執行。至原告敗訴部分，其假執行
    之聲請，因訴之駁回而失所依附，應併予駁回。
九、結論：原告之訴為一部有理由，一部無理由，因此判決如主
    文。
中　　華　　民　　國　　111 　年　　4 　　月　　21　　日
                  基隆簡易庭法　官　林淑鳳　　　　　
以上正本係照原本作成。
對於本件判決如有不服，應於收受送達後20日內向本院提出上訴
書狀，上訴於本院合議庭，並按他造當事人之人數附具繕本。如
委任律師提起上訴者，應一併繳納上訴審裁判費。
中　　華　　民　　國　　111 　年　　4 　　月　　21　　日
                            書記官　張景欣
附錄：
1.民法第184條第1項前段
　因故意或過失，不法侵害他人之權利者，負損害賠償責任。
2.民法第188條第1項前段
　受僱人因執行職務，不法侵害他人之權利者，由僱用人與行為
  人連帶負損害賠償責任。
3.民法第193條第1項
　不法侵害他人之身體或健康者，對於被害人因此喪失或減少勞
  動能力或增加生活上之需要時，應負損害賠償責任。
4.民法第195條第1項前段
　不法侵害他人之身體、健康、名譽、自由、信用、隱私、貞操
  ，或不法侵害其他人格法益而情節重大者，被害人雖非財產上
  之損害，亦得請求賠償相當之金額。